臺灣臺中地方法院臺中簡易庭小額民事判決
110年度中小字第3993號
原      告  周立群  
被      告  張諺堂  

上列當事人間請求損害賠償事件，本院於民國111年3月2日言詞
辯論終結，判決如下︰
    主　　　文
原告之訴駁回。
訴訟費用新臺幣壹仟元由原告負擔。
    事實及理由
壹、程序事項：
　　按訴狀送達後，原告不得將原訴變更或追加他訴，但擴張或
    減縮應受判決事項之聲明者，不在此限，民事訴訟法第255
    條第1項第3款定有明文。本件原告起訴時聲明原為：「被告
    應給付原告新臺幣（下同）9萬元」；嗣於民國111年3月2日
    言詞辯論期日以言詞變更訴之聲明為：「被告應給付原告72
    ,403元，及自起訴狀繕本送達翌日起至清償日止，按週年利
    率百分之5計算之利息」（見本院卷第76頁），核屬減縮應
    受判決事項之聲明，合於上開規定，先予敘明。
貳、兩造爭執要旨：　　　　
  一、原告主張：原告所飼養之寵物犬（下稱系爭寵物犬）於10
      9年1月4日上午10時許，在臺中市○○區○○00號步道休閒涼
      亭，遭被告兩度重踢頭部，致受有腦震盪之傷害，被告所
      為除違反動物保護法第30條外，原告並因此支出醫療費用
      6,403元，且原告為保護系爭寵物犬，遭被告提起傷害告
      訴，嗣與被告以66,000元和解，被告受領該66,000元和解
      金亦係不當取得。為此，爰依侵權行為之法律關係，請求
      被告賠償上開醫療費用及和解金等語，並聲明：被告應給
      付原告72,403元，及自起訴狀繕本送達翌日起至清償日止
      ，按週年利率百分之5計算之利息。
  二、被告抗辯：伊於上揭時、地坐著休息並餵伊之狗吃東西，
      系爭寵物犬卻自其後方攻擊伊之狗，伊告訴原告說要將系
      爭寵物犬綁好以避免咬人，兩造遂有口頭爭執，之後伊與
      伊之狗正要離開現場，系爭寵物犬又從後方攻擊伊之狗，
      伊見狀才跑過去用腳踢系爭寵物犬，原告見此就衝過來踹
      伊胸部，伊並對原告提出刑事傷害告訴等語。並聲明：原
      告之訴駁回。
參、得心證之理由：
　一、原告主張其所飼養之系爭寵物犬於109年1月4日上午10時
      許，在臺中市○○區○○00號步道休閒涼亭，遭被告兩度重踢
      頭部，致受有腦震盪之傷害，原告並因此支出醫療費用6,
      403元等情，業據原告提出現場照片及米谷動物醫院出具
      之免用統一發票收據、毛導動物醫院出具之門診費用明細
      、大墩寵物行為專科醫院出具之收費明細為證，且為被告
      所不爭執，堪信原告所陳上情為真正，本院即採為判決之
      基礎。
　二、原告雖主張被告應賠償原告上開醫療費用云云，則為被告
      所否認，並以上揭情詞置辯。按對於現時不法之侵害，為
      防衛自己或他人之權利所為之行為，不負損害賠償之責。
      但已逾越必要程度者，仍應負相當賠償之責，民法第149
      條定有明文。所謂正當防衛，乃對於現時不法之侵害為防
      衛自己或他人之權利，於不逾越必要程度範圍內所為之反
      擊行為。又此反擊行為，必加損害於侵害人，始生正當防
      衛之問題，至正當防衛是否過當，又應視具體之客觀情事
      ，及各當事人之主觀事由定之，不能僅憑侵害人一方受害
      情狀為斷（最高法院64年台上字第2442號民事裁判要止參
      照）。所謂不逾越必要程度範圍內係指防衛行為必須是可
      以採取的各種有效防衛手段中最溫和的一種手段，即損害
      中最輕微的手段，但不包括無法有效防衛的行為、防衛者
      或被侵害者付出其他代價的防衛行為及採取迂迴迴避的手
      段。經查：
　　㈠被告於本院審理中陳稱：當天是原告的狗攻擊我的狗，原
      告沒有綁好他的狗，我的狗當時也沒有綁起來。我跟我的
      狗坐著休息，我餵我的狗吃東西，原告的狗從後面過來攻
      擊我的狗，咬我的狗的脖子。我們口頭爭執後我先離開，
      原告的狗又從後面衝過來攻擊我的狗，而且咬住我的狗，
      我見狀就跑過去用腳踢原告的狗，原告看到我踢他的狗就
      衝過來踹我的胸部等語，核與證人李依諠於臺灣臺中地方
      檢察署109年度偵字第12589號乙案中證述之情節大致相符
      ，且原告亦承認被告以腳踢系爭寵物犬時，系爭寵物犬已
      與原告之寵物犬互咬在一起。足知兩造發生衝突之經過，
      實係導因於兩造雖均出於愛狗之心而飼養犬隻，卻均缺乏
      對犬隻認知及行為之認識，未於攜帶犬隻外出時，以牽繩
      導引，如此一來，當犬隻遭遇突發狀況時，飼主可以及時
      拉住牽繩，以保護犬隻或他人。兩造之犬隻即因兩造未使
      用牽繩而於前揭時、地兩次發生互咬，被告於兩造犬隻第
      二次發生互咬時，為避免自己之犬隻受傷，乃以腳踢系爭
      寵物犬之頭部。則系爭寵物犬頭部遭被告腳踢之時，既對
      被告之犬隻有現時不法之侵害行為，被告為阻止系爭寵物
      犬繼續咬其犬隻，才以腳攻擊系爭寵物犬之頭部，且被告
      若非攻擊系爭寵物犬之頭部，恐將無法有效避免系爭寵物
      犬繼續咬被告之犬隻，是認被告所為之攻擊行為係為防衛
      自己之犬隻，且尚未逾越必要之程度，應構成正當防衛，
      自足以阻卻不法，而不構成侵權行為。故原告依侵權行為
      之規定，請求被告賠償其為治療系爭寵物犬之頭部傷勢所
      支出之醫療費用云云，委非有據。
　　㈡又原告因見被告以腳踢系爭寵物犬之頭部，心生不滿，基
      於傷害之犯意，抬腳踢踹被告胸口，被告因此倒地，並受
      有頭部挫傷、右前胸壁挫傷等傷害，經被告提起傷害告訴
      及檢察官提起公訴，由本院以109年度訴字第1460號受理
      ，被告於該案並提起附帶民事訴訟向被告請求損害賠償，
      由本院以109年度附民字第582號受理，嗣兩造於法院審理
      中達成和解，原告並依和解內容給付原告66,000元，被告
      則撤回刑事告訴，經本院對原告諭知不受理判決，此有上
      開刑事判決及和解筆錄可佐。可知被告受領上開66,000元
      係基於兩造和解之內容，非無法律上之原因，是原告主張
      被告受領該66,000元和解金係不當取得云云，亦非可採。
　三、綜上所述，本件被告雖有攻擊系爭寵物犬隻行為，但屬於
      正當防衛，不構成侵權行為；且被告取得原告給付之和解
      金，係依據兩造和解之內容，亦非無法律上之原因。從而
      ，原告依侵權行為之法律關係，請求被告給付原告72,403
      元，及自起訴狀繕本送達翌日起至清償日止，按週年利率
      百分之5計算之利息，為無理由，應予駁回。
　四、本件事證已臻明確，兩造其餘攻擊防禦方法及舉證，核於
      判決結果不生影響，爰不一一論斷，附此敘明。
　五、依民事訴訟法第436 條之19第1 項、第78條規定，本件訴
      訟費用額確定為1,000 元（即原告繳納之第一審裁判費1,
      000元），應由敗訴之原告負擔。
中　　華　　民　　國　　111 　年　　3 　　月　　18　　日
                  臺中簡易庭    法  官  林筱涵
以上為正本係照原本作成。
如不服本判決，應於送達後二十日內，以判決違背法令為理由，
向本院提出上訴狀並表明上訴理由（上訴理由應表明一、原判決
所違背之法令及其具體內容；二、依訴訟資料可認為原判決有違
背法令之具體事實），如於本判決宣示後送達前提起上訴者，應
於判決送達後廿日內補提上訴理由書（須附繕本）。
中　　華　　民　　國　　111 　年　　3 　　月　　18　　日
                                書記官  張峻偉